【裁判字號】    98,交上訴,96
【裁判日期】    980901
【裁判案由】    公共危險等
【裁判全文】
臺灣高等法院刑事判決                98年度交上訴字第96號
上  訴  人
即  被  告  乙○○
                      樓
選任辯護人  蔡樹基律師
上列上訴人因公共危險等案件，不服臺灣板橋地方法院97年度交
訴字第132 號，中華民國98年6月5日第一審判決（起訴案號：臺
灣板橋地方法院檢察署97年度偵字第19711 號），提起上訴，本
院判決如下：
    主  文
上訴駁回。
    事  實
一、乙○○為計程車司機，係從事載運乘客駕駛業務之人，於民
    國（下同）97年5月31日下午1時43分許，駕駛動力交通工具
    即車牌號碼B4-369號計程車（下稱本案計程車），沿臺北縣
    五股鄉○○路○段往八里方向行駛，行經成泰路4段上編號14
    064 號路燈旁之交岔路口之際，本應注意轉彎車應讓直行車
    先行，並應提前顯示方向燈或手勢（起訴書誤載為應注意車
    前狀況並隨時採取安全措施），且當時天候晴、日間有自然
    光線，柏油路面乾燥、無缺陷及障礙物，視距良好，尚無不
    能注意之情事，而本案計程車右後方適有丙○○騎乘車牌號
    碼9H G-282號重型機車（下稱本案機車）搭載甲○○以時速
    60公里左右超速直行中。詎乙○○竟疏未顯示右轉方向燈或
    手勢，亦未禮讓本案機車先行，即貿然駕駛本案計程車向右
    轉彎（即往成泰路4段46號之3方向），致使丙○○閃煞不及
    ，本案計程車右前車頭遂與本案機車左側車身發生擦撞，丙○○、甲○○當場人車倒地，丙○○因而受有右大腿挫傷、
    多處擦傷及左肩挫傷之傷害；甲○○因而受有右側股骨幹骨
    折、肢體軀幹多處擦傷及右足踝開放性傷口4X1.5 公分之傷
    害。
二、乙○○駕駛本案計程車肇事致丙○○、甲○○受傷後，竟未
    報警處理或協助救護，僅下車責罵丙○○，而未留下任何身
    分資料或聯絡方式，旋即上車繼續駕駛本案計程車往成泰路
    4段46號之3方向行駛離去，並先返回位在臺北市松山區○○○路230 巷之空中大學臺北中心完成例行清潔工作後，於同
    日晚間10時許，向警員報案偽稱本案計程車遭人竊取（其涉
    犯未指定犯人誣告部分未據起訴），惟因本案計程車之車前
    保險桿及號牌業因前開車禍事故掉落在肇事現場，仍為警循
    線查悉上情。
三、案經丙○○、甲○○訴由臺北縣政府警察局蘆洲分局報請臺
    灣板橋地方法院檢察署檢察官偵查後提起公訴。
    理  由
壹、程序方面
一、按被告以外之人於審判外之言詞或書面陳述，除法律有規定
    者外，不得作為證據；被告以外之人於檢察事務官、司法警
    察官或司法警察調查中所為之陳述，與審判中不符時，其先
    前之陳述具有較可信之特別情況，且為證明犯罪事實存否所
    必要者，得為證據，刑事訴訟法第159條第1項、第159條之2
    分別定有明文。查公訴人以被害人丙○○、告訴人牛惠鈺於
    警詢之證詞為證據，惟被告選任辯護人於本院準備程序中均
    否認其證據能力，經查被害人丙○○、告訴人甲○○於原審
    審理中之證詞，核與其等各自於警詢中之陳述情節並無前後
    證述不符之情形存在，則被害人丙○○、告訴人甲○○於警
    詢中所為之陳述已不具必要性，依上開規定，自不具證據能
    力。
二、次按被告以外之人於偵查中向檢察官所為之陳述，除顯有不
    可信之情況者外，得為證據，刑事訴訟法第159條之1第2 項
    定有明文。此係因上開偵查中向檢察官所為之陳述雖仍為審
    判外之陳述，但立法者衡量刑事訴訟法規定檢察官代表國家
    偵查犯罪、實施公訴，依法有訊問被告、證人、鑑定人之權
    ，且實務運作時，偵查中檢察官向被告以外之人所取得之陳
    述，原則上均能遵守法律規定，不致違法取供，其可信性極
    高，為兼顧理論與實務為由，而對「被告以外之人於偵查中
    向檢察官所為之陳述」，例外規定除有顯不可信之情況者外
    ，得為證據。查證人即被害人丙○○、證人即告訴人甲○○
    各自於偵查中所為之陳述，業經具結，且無證據證明有受外
    力干擾及影響，並無顯不可信之情況，故上開證人等於偵查
    中向檢察官所為之證述，依前揭規定，自有證據能力。
三、被告以外之人於審判外之言詞或書面陳述，除法律有規定者
    外，不得作為證據。被告以外之人於偵查中向檢察官所為之
    陳述，除顯有不可信之情況者外，得為證據。公務員職務上
    製作之紀錄文書、證明文書，除顯有不可信之情況外，亦得
    為證據。又按被告以外之人於審判外之陳述，雖不符刑事訴
    訟法第159條之1至第159條之4之規定，而經當事人於審判程
    序同意作為證據，法院審酌該言詞陳述或書面陳述作成時之
    情況，認為適當者，亦得為證據；當事人、代理人或辯護人
    於法院調查證據時，知有刑事訴訟法第159條第1項不得為證
    據之情形，而未於言詞辯論終結前聲明異議者，視為有前項
    之同意，刑事訴訟法第159條之1、第159條之5第1項、第2項
    分別定有明文。經查，本院相關之供述（除被害人丙○○、
    告訴人甲○○警詢之陳述外）或非供述證據，並無顯不可信
    之情況，檢察官、被告於準備程序中對本案之供述、非供述
    證據均表示無意見而同意作為證據（本院卷第49頁背面），
    本院審酌各該證據作成之狀況，亦認為適當，依前揭規定，
    本案相關之供述、非供述證據，均有證據能力。
貳、實體方面
一、訊據被告固坦承本案計程車為其所有之情不諱，惟矢口否認
    有何業務過失傷害及肇事逃逸之犯行，辯稱：伊於97年5 月
    30日晚間10時許，自龜山拖吊保管場領回本案計程車並停放
    在臺北縣文化三路1段39巷106號3 樓住處附近，案發當日伊
    係搭車前往空中大學臺北中心從事清潔工作，並未駕駛本案
    計程車行經五股鄉○○路○ 段與告訴人等發生車禍事故及肇
    事逃逸，而於同日晚間返回住處時，方發覺本案計程車不見
    ，遂至派出所報案遭竊，至97年6 月28日始尋獲本案計程車
    。伊自龜山拖吊保管場領回本案計程車前，係將該車出借予
    友人戊○○使用，案發後也接獲戊○○所傳簡訊，伊懷疑係
    戊○○事先複製本案計程車鑰匙，再於案發前到伊住處附近
    竊取本案計程車行駛，伊當日10點多回家，見伊車子不在停
    放處，伊不知有肇事之情形，才報警處理，又因9 點多回家
    ，發現伊車子不見，因之前曾借車予戊○○，才先聯絡戊○○，但聯絡不到才報警，確未駕車肇事並逃逸云云，被告選
    任辯護人則以：被害人丙○○、告訴人甲○○指認有瑕疵，
    被告口卡與現在樣子差異不大。如是被告應可指認出來，且
    被告身高與被害人丙○○指認的不同，而告訴人甲○○當時
    與被害人丙○○在一起，為何不能指認肇事者為被告。被告
    乙○○有不在場證明，案發當時被告在空大做事，承辦人也
    認定被告2點到4點是在辦公室打掃。本案肇事者經被告查證
    確為林志彥，本件出事後，被告懷疑車子是戊○○開走，所
    以打電話給戊○○，經戊○○查詢是「阿志」的開走車子，
    並經「阿志」承認者是肇事者，被告是冤枉的云云置辯。
（一）前揭犯罪事實，業據證人即告訴人丙○○於警詢、檢察官
      訊問及原審審理時，均已證述明確且前後一致，核與證人
      即告訴人甲○○於警詢、檢察官訊問及原審審理時之證述
      相合，並有道路交通事故現場圖、道路交通事故調查報告
      表(一)、(二)、證號查詢汽車駕駛人資料、車籍查詢基本資料
      、97年5 月31日馬偕紀念醫院淡水院區診斷證明書（丙○○部分）、97年7 月11日馬偕紀念醫院淡水院區診斷證明
      書（甲○○部分）、臺北縣政府警察局車輛尋獲電腦輸入
      單、臺北市政府警察局98年1月9日北市警交字第09830144
      500號函附計程車駕駛人職業登記年度查驗資料各1份及現
      場採證照片14張附卷（臺灣板橋地方法院檢察署97年度偵
      字第1971號偵查卷第7 頁至第10頁、第31頁、第33頁、第
      40頁至第42頁、原審卷第72、73頁，前揭偵查卷第19頁至
      第25頁）可稽。
（二）按右轉彎時，應先顯示車輛前後之右邊方向燈光，或由駕
      駛人表示左臂向上，手掌向右微曲之手勢；汽車行駛至交
      岔路口，轉彎車應讓直行車先行，道路交通安全規則第91
      第1款、第102條第1項第7款分別定有明文，被告既考領有
      合格駕駛執照，自當知悉前開規定且應於行車時加以遵守
      。而本案車禍事故發生當時天候晴、日間有自然光線，柏
      油路面乾燥、無缺陷及障礙物，視距良好，此有前開道路
      交通事故調查報告表(一)附卷可佐，足見被告尚無不能注意
      之情事，其竟違反前揭規定，未顯示右轉方向燈或手勢即
      貿然駕駛本案計程車向右轉彎，未禮讓告訴人丙○○所騎
      乘之本案機車往前先行，方因而發生本案車禍事故，足認
      被告對本案車禍發生具有過失甚明，尚不能因告訴人丙○○存有超速行駛之情，即得解免其罪責。又告訴人丙○○
      因本案車禍受有右大腿挫傷、多處擦傷及左肩挫傷之傷害
      ；告訴人甲○○受有右側股骨幹骨折、肢體軀幹多處擦傷
      及右足踝開放性傷口4X1.5 公分之傷害，復有前開馬偕紀
      念醫院診斷證明書附卷可證，是被告過失行為與告訴人等
      所受之傷害結果間，亦具有相當因果關係無疑。
（三）被告雖仍以前詞置辯，且在原審準備程序中提出手機1 支
      ，欲證明戊○○曾以簡訊承認於案發當日使用本案計程車
      肇事云云，而經原審勘驗結果，該手機雖曾於97年7月1日
      從行動電話門號0000000000號收到：「原來你們是擔心車
      子要修理的錢！車子是在我手上壞掉我一負責到底到時看
      多少〝我在拿〞！給你！，你昨天打的訊息是怎樣！有點
      看不咚」之簡訊內容，且通訊錄內行動電話門號00000000
      00、0000000000號之使用人名為「建宏」（原審卷第49頁
      ），然證人戊○○於原審審理時，已證稱：我跟被告不是
      很熟，只有見過幾次面而已，並沒有向被告借過或租過本
      案計程車，97年6 月底被告沒有找我講過本案計程車的事
      ，我也沒有傳送前開簡訊給被告等情明確，就此除依卷附
      台灣大哥大行動電話門號查詢資料顯示，前開0000000000
      、0000000000、0000000000號行動電話門號均非由戊○○
      所申請使用者外（原審卷第44、45頁），倘本案計程車於
      97年5 月30日由被告自龜山拖吊保管場領回前，確係由戊○○管領違規停放，且被告於97年5 月31日發覺本案計程
      車不見後，其曾懷疑係戊○○事先複製鑰匙所為者，衡情
      則被告於各該日期理當與戊○○相互間有密切之通話聯繫
      為是，惟查被告所使用行動電話門號0000000000號於97年
      5月30、31日，卻均無與其所指戊○○使用之前開3門號進
      行通話之紀錄，此有遠傳電信雙向通聯紀錄附卷可稽（見
      臺灣板橋地方法院檢察署97年度偵字第19711 號卷第59、
      60頁），而被告於原審審理時，復陳稱：「我是在案子已
      經進入法院之後，才知道戊○○的真實姓名，之前是朋友
      介紹，我不知道他的真實姓名，是後來朋友講，到法院以
      後，我才把名字輸入手機內，本來都沒有『建宏』的紀錄
      」等語（原審卷第153 頁正面），是前開門號既均係被告
      於訴訟中自行認定與戊○○有關而輸入使用人名稱者，自
      難用以證明戊○○或前開簡訊內容與本案有何關聯。況被
      告原先既然連戊○○之真實姓名均不知悉，足見渠等僅屬
      泛泛之交，焉有可能在未取得相關證件或簽定書面契約之
      情況下，隨意出借本案計程車供戊○○駕駛使用，足見被
      告所辯實與常情有悖而難以盡信。
（四）另被告於原審訊問時，自承先前並不認識告訴人丙○○、
      甲○○之情（原審卷第15、16頁）無訛，則被告與告訴人
      等既無任何怨恨仇隙，而告訴人等均僅係年齡20歲左右之
      學生，當無必要僅為尋求民事賠償，即甘冒偽證罪責風險
      而一致設詞誣陷被告入罪，且告訴人丙○○亦無同時證述
      當時本案機車時速高達60公里左右等對己求償不利情節之
      理。又查告訴人丙○○於偵查時，即證稱：對方駕駛大約
      170 公分，瘦瘦的，短髮，沒有戴眼鏡等語（前揭偵查卷
      第52、53頁）；告訴人甲○○於偵查時，則證稱：對方駕
      駛體型很像被告，肇事的人是被告，對方沒戴眼鏡等語（
      同上卷第53、54頁），而告訴人丙○○於原審審理時，復
      證稱：當時計程車駕駛人有下車辱罵一些三字經責怪我們
      ，與我大概1 台機車的距離，當時光線充足，是大太陽的
      天氣等情（原審卷第146 頁背面），與告訴人甲○○所證
      情狀吻合，可知告訴人等於案發當時係與被告近距離直接
      見面接觸，並無誤認駕駛人之可能性存在。
（五）又原審將告訴人丙○○送請法務部調查局進行測謊鑑定，
      結果認其表示「被告有開計程車與其發生碰撞」、「被告
      有開車肇事後逃逸」之語時，經測試無情緒波動反應，研
      判未說謊等情，亦有該局98年4月10日調科參字第0980023
      3970號測謊報告書1份附卷（原審卷第96頁至第111頁）可
      參，是告訴人等指訴本案計程車於案發當時係由被告駕駛
      肇事並逃逸，應與事實相符而堪以採信。
（六）依卷內97年臺北中心辦公室清潔工作出勤紀錄暨檢驗表內
      容所載，固可徵被告於案發當天確有至空中大學臺北中心
      完成例行清潔工作之情，惟證人丁○○於檢察官訊問時，
      已證稱：「被告工作完下班才會拿出勤紀錄檢驗表給我簽
      ，他幾點到我們不會管，97年5 月31日當天幾點簽的我不
      確定，但一般都是在下午4 點左右，我也不確定當天被告
      幾點到。當天早上9 、10點多我有看到他，早上班做完他
      就會回去，下午的時間我就不知道，被告平常不需要提早
      到，我也不清楚被告平常怎麼來工作」等語（前揭偵查卷
      第75、76頁）綦詳，可見證人丁○○尚不知案發當日被告
      有無駕駛本案計程車，亦不知其於下午係何時返回空中大
      學臺北中心等情。觀諸前開遠傳電信雙向通聯紀錄內容所
      示，被告於97年5 月30日上午11時41分許，仍在臺北市松
      山區○○○路168號附近，迨同日中午12時3分許，其已移
      動至臺北縣泰山鄉○○路○段561號附近，可知兩地間無論
      係搭車或自行開車所需之車程時間甚短；復依臺北市交通
      事件裁決所98年1月7 日北市裁管字第09830033400號函附
      違規查詢報表顯示，本案計程車曾於97年4 月17日即曾因
      違規停放在臺北市○○區○○路上遭逕行舉發（原審卷第
      76頁），復可徵被告於上班日曾駕駛本案計程車至空中大
      學臺北中心附近停車之情，顯見被告極有可能駕駛本案計
      程車來往空中大學臺北中心，依該車活動區域計算所需時
      間，被告於肇事後至遲1 小時內，即可返回空中大學臺北
      中心無疑，是被告於當日肇事後，再往空中大學臺北中心
      執勤，嗣下午4 時許完成例行清潔工作，實無窒礙難行之
      處，尚難以前開清潔工作出勤紀錄暨檢驗表作為被告案發
      時不在場之證明。
（七）此外，被告既係於案發當日晚間始前往派出所申報本案計
      程車失竊，且依卷附臺北縣政府警察局新莊分局98年2 月
      5 日北縣警新偵字第0980000226號函文所示，本案計程車
      於尋獲時經鑑識人員採證，雖採得指紋1 枚，惟該指紋特
      徵點不足無法比對為何人所留（原審卷第93頁），而告訴
      人等如前述既已指證本案確係被告駕駛本案計程車肇事並
      逃逸無訛，堪認係被告本身為掩飾罪責，始事後將本案計
      程車停放他處佯裝失竊，進而虛偽向警員報案，故前開臺
      北縣政府警察局車輛尋獲電腦輸入單同無從作為有利於被
      告之認定。
    綜上所述，被告所辯均係畏罪卸責之詞，委無可採。本案事
    證明確，被告犯行皆已洵堪認定，應依法論科。
二、查被告於案發時領有有效之計程車駕駛人職業登記證，係從
    事載運乘客之駕駛業務者，且本案車禍事故發生時，其亦正
    駕駛本案計程車行駛道路中，是核被告所為，係犯刑法第28
    4條第2項前段之業務過失傷害罪及同法第185條之4之駕駛動
    力交通工具肇事致人受傷而逃逸罪。被告以一業務過失行為
    ，同時使告訴人丙○○、甲○○受有傷害，觸犯構成要件相
    同之罪名並侵害二個人身體法益，屬同種想像競合犯，應依
    刑法第55條規定從一重處斷（至肇事逃逸罪乃屬侵害社會法
    益之犯罪，被害人個數於肇事逃逸罪罪數之認定不生影響，
    而應僅成立一罪，附此敘明）。又被告所犯上開業務過失傷
    害、駕車肇事逃逸二罪間，犯意各別、行為互殊，應予分論
    併罰。
三、原審認被告罪證明確，依刑法第284條第2 項前段、第185條
    之4、第55條、第51條第5款，刑法施行法第1條之1規定，審
    酌被告前無刑案前科紀錄，有臺灣高等法院被告前案紀錄表
    1 份在卷可參，素行尚佳，惟其於肇事後逃逸未停留現場，
    罔顧駕駛人之責任，且於案發後猶飾詞否認所為，迄今未與
    告訴人等達成和解，兼衡被告就本案車禍發生應負之過失責
    任程度及告訴人等所受傷勢等一切情狀，就業務過失傷害罪
    部分，量處有期徒刑3 月；駕車肇事逃逸罪部分，處有期徒
    刑7月，並定其應執行刑為有期徒刑9月，認事用法，核無不
    合，量刑亦屬妥適，被告上訴意旨仍執陳詞，空言否認犯罪
    ，為無理由，應予駁回。
四、被告聲請傳訊證人丁○○證明被告在空大之清潔工作，依一
    般情形需花費多少時間，傳訊證人吳炳霖、黃志強證明0000
    000000號手機確係戊○○使用；傳訊證人潘玉麟證明被告確
    有出租B4-769號計程車予戊○○；傳訊證人林志彥證明本件
    車禍肇事者為林志彥。惟按證人已由法官合法訊問，且於訊
    問時予當事人詰問之機會，其陳述明確別無訊問之必要者，
    不得再行傳喚，為刑事訴訟法第196 條所明文規定，查本案
    證人丁○○業由原審合法訊問，並經檢察官、被告交互詰問
    ，該證人陳述明確，別無訊問之必要，依上開規定，自無再
    次傳喚證人丁○○之必要。再者，上開0000000000號手機並
    非證人戊○○申請使用，證人戊○○亦於原審證述確無傳簡
    訊予被告無訛，則該手機確非證人戊○○所使用甚為明確，
    自無傳訊與本案毫無關聯之吳炳麟、黃志強證明證人戊○○
    使用該手機之必要。又證人戊○○並未向被告租用上開肇事
    之計程車，理由已見前述，事證已臻明確，自不容傳訊與本
    案毫無關聯之證人潘玉麟，藉以證明該車租用情形。另被告
    初辯以肇事者為證人戊○○，嗣經原審查無證據證明本案車
    禍肇事者為證人戊○○後，竟於無任何證據下，任意舉證在
    監執行者之證人林志彥即為本件車禍肇事者，自無從認為其
    所為舉證與本案待證事實有必要關聯，從而被告上開調查證
    據之聲請，均無必要，應予駁回，附此敘明。
據上論斷，應依刑事訴訟法第368條，判決如主文。
本案經檢察官李良忠到庭執行職務。
中    華    民    國    98    年    9     月    1     日
                  刑事第三庭  審判長法  官  陳博志
                                    法  官  蔡聰明
                                    法  官  許文章
以上正本證明與原本無異。
駕車肇事逃逸罪部分如不服本判決，應於收受送達後10日內向本
院提出上訴書狀，其未敘述上訴之理由者並得於提起上訴後10日
內向本院補提理由書（均須按他造當事人之人數附繕本）「切勿
逕送上級法院」。
業務過失傷害罪部分不得上訴。
                                    書記官  蔡慧娟
中    華    民    國    98    年    9     月    1     日


司法院資訊處製作；財團法人民間司法改革基金會備份。
